臺灣高雄地方法院刑事判決　　　　　　　　　　　　九十三年度訴字第一六六八號
　　公　訴　人　臺灣高雄地方法院檢察署檢察官
　　被　　　告　甲○○　男　二.
　　指定辯護人　本院公設辯護人丙○○
右列被告因違反槍砲彈藥刀械管制條例案件，經檢察官提起公訴（九十三年度偵字第
八一六一號），本院判決如左：
    主  文
甲○○無罪。
    理  由
一、公訴意旨以：被告甲○○明知具有殺傷力之爆裂物，為槍砲彈藥刀械管制條例所
    管制之違禁物，未經許可不得持有，竟基於持有爆裂物之犯意，於不詳之時、地
    持有高空煙火球改造而成之爆裂物一枚，嗣於民國九十二年十二月二十二日晚上
    七時三十分，警方持本院核發搜索票，前往被告位於在高雄縣大寮鄉○○村○○
    街十九號住處執行搜索，當場在其二樓房間內查獲上揭爆裂物一枚，因認被告涉
    犯槍砲彈藥刀械管制條例第七條第四項之持有爆裂物罪嫌。
二、程序部分：
  (一)被告以外之人包括共犯、共同被告、被害人、證人等，其於審判外之言詞或書面
    陳述，因違反直接審理及言詞審理之原則，應令其踐行證人具結程序及使被告有
    交互詰問之權利，始符合正當法律程序及憲法賦予人民訴訟權（防禦權）之旨（
    司法院大法官會議釋字第三百八十四號、第五百八十二號解釋意旨參照）；又被
    告以外之人於審判外之言詞或書面陳述，係傳聞證據，原則上並無證據能力，刑
    事訴訟法第一百五十九條第一項定有明文，惟被告以外之人於檢察官偵查中所為
    之陳述，其本質上雖仍屬傳聞證言，然依我國刑事訴訟法制及實際運作情形，檢
    察官於偵查中均能遵守法律規定，不致有違法取供之情形，是被告以外之人於檢
    察官偵查中所為之陳述可信性極高，故刑事訴訟法第一百五十九條之一第二項，
    乃特別規定被告以外之人於偵查中向檢察官所為陳述，除顯有不可信之情況者外
    ，得為證據，以符實際。經查：
    (1)本案證人代號Ａ１於司法警察中所為之陳述，係傳聞證據，且查無得為證據之
      例外情形，其於司法警察中所為之陳述，並無證據能力。
    (2)又證人即被告之母張玉雲、證人即查獲警員賴和慶分別於檢察官偵查時所為陳
      述，未據被告主張檢察官在偵訊時有任何不法取供之情形，客觀上並無顯不可
      信之情況，是前揭證人於偵查中之證言仍具證據能力，亦予敘明。
  (二)按法院或檢察官得囑託醫院、學校或其他相當之機關、團體鑑定或審查他人之鑑
    定，並準用第二百零三條至第二百零六條之一之規定，其須以言詞報告或說明時
    ，得命實施鑑定或審查之人為之，為刑事訴訟法第二百零八條第一項所明定，是
    以法院或檢察官囑託醫院、學校或其他相當之機關、團體鑑定或審查他人鑑定時
    ，是否命實施鑑定或審查之人為言詞報告或說明，乃法院得自由酌裁之事項，未
    命鑑定機關實施鑑定或審查之人為言詞報告或說明，並不影響該鑑定之證據能力
    （最高法院九十二年度臺上字第六五七０號判決要旨參照）。經查：
    (1)內政部警政署刑事警察局九十三年四月二十一日刑偵五字第０九三００八五九
      三八號鑑驗通知書一紙（參見偵查卷宗第五頁），非由本院或臺灣高雄地方法
      院檢察署檢察官囑託實施鑑定，而係由移送機關高雄市府警察局前鎮分局於查
      獲本案後，自行囑託該局實施鑑定，是該項鑑定自非屬刑事訴訟法第二百零八
      條第一項之機關鑑定，不具有證據能力。
    (2)本院於審理中依職權囑託法務部調查局實施鑑定，是卷附法務部調查局九十三
      年十二月四日調科參字第０九三００三九三三五０號鑑定通知書一紙（參見本
      院卷宗），符合刑事訴訟法第二百零八條第一項之機關鑑定規定，具有證據能
      力。
三、按犯罪事實應依證據認定之，無證據不得認定犯罪事實。不能證明被告犯罪者，
    應諭知無罪之判決，刑事訴訟法第一百五十四條第二項、第三百零一條第一項分
    別定有明文。又認定不利於被告之事實，須依積極證據，積極證據不足為不利於
    被告事實之認定時，即應為有利於被告之認定，更不必有何有利之證據，惟犯罪
    事實之認定，應憑真實之證據，倘證據是否真實尚欠明顯，自難以擬制推測之方
    法，為其判斷之基礎（最高法院三十年度上字第八一六號、同院五十三年臺上字
    第六五六號判例要旨參照）。
四、公訴人認被告涉犯槍砲彈藥刀械管制條例第七條第四項之持有爆裂物罪嫌，無非
    係以證人代號Ａ１於警詢中之陳述、證人即被告之母張玉雲及證人即查獲警員賴
    和慶分別於偵訊中之證述；又扣案之土製爆裂物，經送內政部警政署刑事警察局
    鑑驗結果，認具有殺傷力，此有該局九十三年四月二十一日刑偵五字第０九三０
    ０八五九三八號鑑驗通知書一紙在卷可憑為其論罪之依據。被告經本院合法通知
    ，雖未到庭陳述以供本院審酌，惟於本院準備程序中，被告固不否認有於右開時
    、地為警查獲上揭土製爆裂物之事實，惟堅詞否認有何違反槍砲彈藥刀械管制條
    例之犯行，辯稱：該土製爆裂物並非其所有，因八十九年至九十年三月間其並未
    所管制之爆裂物等語。
五、另查：
  (一)扣案之疑似土製爆裂物一顆，經本院依職權囑託法務部調查局實施鑑定結果，送
    鑑球形疑似爆裂物，重八十八點一二公克、直徑約六十ｍｍ，經拆解檢視，係以
    二只半球形塑膠殼於內部填塞直徑約六點一ｍｍ黑色火藥粒及外表粘塗黑色火藥
    之稻穀，復合併為圓球體外部，以條狀黃褐色道林紙層層纏繞黏著固定而成，為
    高空焰火類火工製品，均未改裝改造且未含金屬或玻璃等硬質物體，不屬槍砲彈
    藥刀械管制條例所規定之爆裂物，此有法務部調查局九十三年十二月四日調科參
    字第０九三００三九三三五０號鑑定通知書一紙及照片二紙在卷可參（參見本院
    卷宗）在卷可參。況區別市售高空煙火球與槍砲彈藥刀械管制條例所管制之爆裂
    物之處，應在於槍砲彈藥刀械管制條例所管制之爆裂物其構造係以殺傷人、物為
    目的，而市售高空煙火球則非以殺傷人、物為目的，前揭扣案物確係市售高空煙
    火球，並非被告自行以火藥、炸藥、雷管等爆裂物之原料拼裝而成。
  (二)按槍砲彈藥刀械管制條例第四條第一項第二款規定，所謂「彈藥」係指前款各式
    槍砲所使用之砲彈、子彈及其他具有殺傷力或破壞性之各類炸彈、爆製物。而所
    謂「爆製物」則係具有爆發性及破壞力，可於瞬間將人及物殺傷或毀損者之物品
    而言。前揭扣案物品係市售高空煙火球，並非被告自行以火藥、炸藥、雷管等爆
    裂物之原料拼裝而成，已如前述，是應非槍砲彈藥刀械管制條例所管制之爆裂物
    應堪認定。
六、綜上所述，前揭扣案物品為高空焰火類火工製品，且未經改裝改造，亦未含金屬
    或玻璃等硬質物體，是該扣案物品既非槍砲彈藥刀械管制條例所管制之爆裂物，
    自不得對被告繩以持有爆裂物罪。此外，本院復查無其他積極證據足資審認被告
    確有公訴人所指之前開犯行，揆之前揭法條及判例意旨，依法自應為被告無罪之
    諭知。
據上論斷，應依刑事訴訟法第三百零一條第一項，判決如主文。
本案經檢察官乙○○到庭執行職務。
中　　　華　　　民　　　國　　九十三　　年　　 十二 　　月　　二十九　　日
                                  臺灣高雄地方法院刑事庭
                                      審判長法官  張桂美
                                      法　　　官  莊珮君
                                      法　　　官  唐中興
右正本證明與原本無異。
如不服本判決，應於判決送達後十日內，向本院提出上訴狀。
                                      法院書記官  陳掌珠
中　　　華　　　民　　　國　　九十三　　年　　 十二 　　月　　二十九　　日
